【裁判字號】    90,上易,980
【裁判日期】    900629
【裁判案由】    妨害婚姻
【裁判全文】
臺灣高等法院高雄分院刑事判決                      九十年度上易字第九八號
    上  訴  人
    即  被  告  乙○
    選任辯護人  陳慧博
右上訴人因妨害婚姻案件，不服台灣高雄地方法院八十九年度易字第四六五六號中華
民國九十年四月二十六日第一審判決（起訴案號：台灣高雄地方法院檢察署八十九年
度偵字第一六六六六號），提起上訴，本院判決如左：
    主  文
上訴駁回。
    事  實
一、乙○明知宋雪琍（因告訴人撤回告訴，檢察官另處分不起訴）為有配偶之人，竟
    於民國八十九年七月二十四日晚間起至翌（二十五）日凌晨三時四十分許前，在
    高雄市○○路一九五巷一三號一八樓之一七（宋雪琍之弟宋人德之住處）發生性
    行為一次為相姦之行為，嗣於同（二十五）日凌晨三時四十分許，經宋雪琍之夫
    甲○○報警而當場查獲，並扣得沾有乙○精液之衛生紙一疊。
二、案經甲○○訴由高雄市政府警察局三民第一分局報告臺灣高雄地方法院檢察署檢
    察官偵查起訴。
    理  由
一、訊據上訴人即被告乙○並不否認有於右揭時地與宋雪琍同處一室被宋雪琍之夫甲
    ○○報警而當場查獲，且現場扣得之衛生紙一疊沾有其精液之事實，惟否認有與
    宋雪琍發生性關係之犯行，辯稱：與宋雪琍是在台北的某家ＰＵＢ內認識，然因
    宋雪琍謊稱其已離婚，因此其才放心與她交往。被告有早洩之隱疾、無法勃起，
    所以從認識至今，未曾與宋雪琍發生性關係，至扣案衛生紙上會有其精液，是其
    自慰的結果云云。
二、經查：
（一）右揭事實業據告訴人甲○○指訴明確，並有查獲時現場照片九張在卷可憑，復
      有使用過而沾有被告精液之衛生紙一疊扣案可稽。
（二）證人宋雪琍於警訊中，業已陳稱：我與被告是在八十九年七月二十四日晚間十
      一時許發生性行為，警方查獲時，我與被告在床上，當時被告在睡覺，我聽見
      有開門聲就下床查看，現場扣得之衛生紙團，是我與被告發生性行為後所使用
      的等語，核與被告於警訊時供稱：知道宋雪琍已婚，與她有發生性行為，性行
      為次數記不清楚之情節大致相符（以上參照二人之警訊筆錄），雖證人宋雪琍
      與被告於偵查及台灣高雄地方法院審理中均改稱：其二人未曾發生性行為，警
      訊中之所以均供承有性行為，是因對性行為的定義認知有誤云云，惟衡諸常情
      ，被告與證人宋雪琍均係具有正常、一般智識之成年男女，其等諉稱不知性行
      為之定義云云，顯不足採信。另被告雖辯稱其性功能有早洩之障礙，惟其既自
      承，前並無因此疾就診之紀錄，況依被告於事後所提出之診斷證書（參照偵查
      卷第二十三頁），係記載「疑射精障礙」、「病人於八十九年八月三十一日至
      泌尿科門診，主訴早洩並接受抽血檢查，檢查結果正常」等情，是以被告辯稱
      其有早洩症狀致陰莖無法插入女方陰道，故不可能與宋雪琍發生性行為云云，
      亦難採信。再依現場拍攝照片所示，被告於查獲當時僅著內褲睡於床上，證人
      宋雪琍則未著胸罩而身穿連身睡衣，綜上事證以觀，應認被告與宋雪琍於警訊
      中所言為可採信。
（三）至被告雖辯稱：當時以為宋雪琍已離婚云云，惟經台灣高雄地方法院將其與證
      人宋雪琍隔離訊問之結果，被告係供稱：我在網路上與宋雪琍聊天時，就知道
      她結過婚但已離婚之事實，後來因我們談得來，且我也離過婚，所以才決定見
      面（參照台灣高雄地方法院九十年一月十一日審判筆錄），證人宋雪琍則陳稱
      ：我在網路上認識被告，後來我北上與被告見面時，當面跟他說我已辦妥離婚
      等語（參照同日審判筆錄），然證人宋雪琍於偵查中係陳稱：與被告交往時剛
      開始他不知道我已婚，後來他有問我，（有告知我已婚）但我騙他說已離婚等
      語（參照偵查卷八十九年八月二十九日之訊問筆錄），其二人之供詞與證人宋
      雪琍本身前後之證詞，互有矛盾之處，顯見均係事後捏造之詞。是以被告此部
      分之辯解，亦不足採信。綜上所述，本案事證明確，被告之犯行堪以認定。
三、核被告所為，係犯刑法第二百三十九條後段之相姦罪，應依同條前段之規定處刑
    。
四、原審依刑法第二條第一項前段，第二百三十九條後段，第四十一條第一項，罰金
    罰鍰提高標準條例第二條，並審酌被告前無任何犯罪前科，有台灣高雄地方法院
    檢察署刑案資料查註紀錄表、台灣高雄地方法院被告院內索引卡紀錄表及台灣高
    等法院被告全國前案紀錄表各一紙在卷可憑，非素行不良之人，並參酌其犯罪動
    機、方法、所生危害，及犯罪後未坦承犯行酌量處有期徒刑三月，並依刑法第四
    十一條第一項規定，諭知如易科罰金以三百元折算一日之折算標準。又以於被告
    行為後，刑法第四十一條業於九十年一月十日修正公布施行，並於同年月十二日
    生效，依修正前之刑法第四十一條規定：「犯最重本刑為三年以下有期徒刑以下
    之刑之罪，而受六個月以下有期徒刑或拘役之宣告，因身體、教育、職業或家庭
    之關係，執行顯有困難者，得以一元以上三元以下折算罰金」，惟修正後之刑法
    第四十一條第一項規定「犯最重本刑為五年以下有期徒刑以下之刑之罪，而受六
    個月以下有期徒刑或拘役之宣告，因身體、教育、職業或家庭之關係或其他正當
    理由，執行顯有困難者，得以一元以上三元以下，易科罰金。但確因不執行所宣
    告之刑，難收矯正或難以維持法秩序者，不在此限」。比較上開新舊法，修正後
    之刑法第四十一條第一項就得宣告易科罰金之範圍較修正前之舊法為廣，是依刑
    法第二條第一項前段規定，自應適用裁判時較有利於被告之法律即修正後之刑法
    第四十一條第一項規定，宣告易科罰金之折算標準。認事用法尚無不合，量刑亦
    稱妥適，被告上訴意旨否認犯罪，空言指摘原判決不當，並無可取，為無理由，
    應予駁回。
五、公訴意旨另略以：被告乙○基於概括犯意，自八十九年六月間起至同年七月二十
    四日下午某時止，在台北市及高雄市等不詳地點亦與宋雪琍發生性行為多次，涉
    有連續相姦罪嫌云云。惟查，此部分事實除被告於警訊中之自白外，並無其他積
    極證據足供佐證，依「被告之自白不得作為認定犯罪事實之唯一證據」法理，自
    難僅憑被告之上開自白認定其於八十九年六月間起至同年七月二十四日下午某時
    止與宋雪琍有多次相姦之犯行，原審敘明公訴意旨認此部分犯行與前開論罪科刑
    部分，有連續犯之裁判上一罪關係，爰不另為無罪之諭知。經核亦無不合。
據上論斷，應依刑事訴訟法第三百六十八條，判決如主文。
本案經檢察官鄭文貴到庭執行職務。
中    華    民    國         九十       年      六      月    二十九    日
                              臺灣高等法院高雄分院刑事第六庭
                                  審判長法官  王憲義
                                        法官  張意聰
                                        法官  陳啟造
右正本證明與原本無異。
不得上訴。
                                      書記官  劉金萍
中    華    民    國         九十       年      七      月      三      日
本件論罪科刑法條：
刑法第二百三十九條（相姦罪）：
有配偶而與人通姦者，處一年以下有期徒刑。其相姦者亦同。
                                                                    Ｈ


司法院資訊處製作；財團法人民間司法改革基金會備份。
